最高法院刑事判決　　　　　　　　　　　　　　　八十六年度台上字第七二六六號
　　上　 訴　 人　台灣高等法院檢察署檢察官
　　上訴人即被告　甲○○
右上訴人等因被告殺人案件，不服台灣高等法院中華民國八十六年九月十七日第二審
更審判決（八十六年度重上更(四)字第一九八號，起訴案號：台灣台北地方法院檢察署
八十四年度偵字第一○九○○號），提起上訴，本院判決如左：
    主  文
原判決撤銷，發回台灣高等法院。
    理  由
本件原判決撤銷第一審論處上訴人即被告甲○○連續殺人罪刑（死刑），改判仍論被
告以連續殺人罪刑（無期徒刑），固非無見。
惟查：(一)按刑法第五十七條規定科刑應審酌一切犯罪情狀，於犯罪後未善盡民事賠償
責任，亦屬犯罪後之態度問題。本件原判決撤銷第一審判處被告死刑之判決，改判論
處被告無期徒刑，係以被告嗣後並已與被害人段典雄、賴宏茂二人之家屬達成民事上
和解，並盡其能力已支付各被害人家屬部分賠償金額新台幣（下同）四十萬元，為其
所憑論斷重要依據之一。惟查依卷附和解筆錄之載示，被告與被害人之家屬於民國八
十五年五月十七日在台灣高等法院民事庭所成立之和解內容記載，被告應給付被害人
家屬之賠償金額總數為三百八十九萬二千五百四十一元（見原審重上更(三)卷第二十五
頁至二十六頁）；顯然被告雖為和解，但並未依約定如期悉數給付賠償金額，得否以
其已給付被害人之家屬各四十萬元，即可認定甚有悔悟之意而能邀寬典，已非無疑竇
。尤其參諸被告以與他人之糾葛，率對無辜之人賴宏茂、段典雄行兇，先一刀自背後
刺殺段典雄，再一刀刺殺賴宏茂，行事之狠毒，無以名之。原審既認定被告因偶發事
故，即持利刃蓄意報復，且因被告之誤認而枉斷與被告素無怨隙之被害人二人性命，
為屬惡性重大，竟卻又以被告半工半讀，年輕氣盛、涉世尚淺，一時憤恨，罹犯重典
，犯後頗表悔意，給付部分和解賠償金，而改為諭知無期徒刑，亦不無可議。被害人
兩家平白送掉兩位青年之性命（均係家中獨子），而被告及其家人未依和解意旨給付
全部賠償金。就被告僅因一時氣憤，不認何者與其有關，率爾行為，剝奪二人性命，
又何得邀寬典？況案發後，被告逃逸，而被害人段家琳之父段道生因獨子段典雄被殺
，生機索然，黯然亡故。另一被害人賴東隆因獨子賴宏茂之死亡，又何嘗不有椎心之
痛？檢察官上訴意旨一再指稱依死者之傷勢察之，段典雄左側背部之傷為「長八公分
、寬二公分、深及內臟含脊椎」，賴宏茂之傷則係「長五公分、寬二點五公分。深及
內臟」，顯見被告出力之猛，下手之重，必欲取人性命，如此犯行，應有永遠與社會
隔離之必要云云，似非全然無據。原審對此之犯罪情狀未為詳究審認明白，即以被告
並非生性殘暴，泯滅人性窮兇極惡之徒，率認被告之犯罪情節固屬重大，惟尚無令其
與社會永久隔離之必要，殊嫌速斷，並不足以昭折服。(二)又原判決事實欄認定被告於
八十四年五月十三日晚上十時三十分許，與朋友陳尚斌、李孟餘及其他友人至台北市
○○路九十五－一號「貴族ＫＴＶ」三樓Ａ○二房內唱歌，飲酒作樂，約過二小時後
，因陳尚斌在三樓廁所內與Ａ十二房內之不詳姓名年籍客人發生口角，陳尚斌返回包
廂後將上情告知，引起被告等人之不滿，倘若無訛。則陳尚斌返回包廂後告知上情之
對象，當無包括陳尚斌本人在內之理，原判決事實欄乃又記載陳尚斌返回包廂後將上
情告知被告、陳尚斌、李孟餘等人，而將告知之對象包括陳尚斌在內，亦有認定犯罪
事實與卷內資料不相符合之違誤。以上或為上訴意旨所指摘，或為本院得依職權調查
之事項，應認原判決仍有撤銷發回更審之原因。
據上論結，應依刑事訴訟法第三百九十七條、第四百零一條，判決如主文。
中      華      民      國    八十六    年     十二     月     十一     日
                              最高法院刑事第五庭
                                  審判長法官  陳  錫  奎
                                        法官  洪  清  江
                                        法官  吳  昭  瑩
                                        法官  吳  昆  仁
                                        法官  李  伯  道
      右正本證明與原本無異
                                              書  記  官
中      華      民      國    八十六    年     十二     月     十五     日
